【裁判字號】    98,簡上,200
【裁判日期】    981029
【裁判案由】    過失傷害
【裁判全文】
臺灣新竹地方法院刑事判決             98年度簡上字第200號
上  訴  人  臺灣新竹地方法院檢察署檢察官
被      告  丙○○
上列上訴人因被告過失傷害案件，不服本院竹東簡易庭98年度竹
東交簡字第 124號中華民國98年6月6日第一審簡易判決（聲請案
號：97年度偵字第7733號），提起上訴，本院管轄第二審之合議
庭判決如下：
    主    文
上訴駁回。
丙○○緩刑貳年。
    事    實
一、丙○○於民國97年9月18日15時許，駕駛車牌號碼208-DME號
    重型機車，其後搭載楊式捷，沿新竹縣芎林鄉○○路由北往
    南方向行駛，行經新竹縣芎林鄉○○路及文衡路路口之閃光
    號誌無動作（視同無號誌）之交岔路口，又該路段之速限為
    40公里，應注意並能注意汽車駕駛人駕駛汽車行經無號誌之
    交岔路口，不得超車，應減速慢行，作隨時停車之準備，且
    應注意車前狀況，並隨時採取必要之安全措施，而依當時天
    候晴、日間自然光線、路面乾燥、無缺陷、亦無障礙物且視
    距良好，並無不能注意之情事，竟疏未注意及此，非但未減
    速慢行，猶以時速50公里之速度超速行駛欲超越前車，且未
    注意車前狀況，適有甲○○駕駛車牌號碼 N3W-363號重型機
    車，其後搭載乙○○，與丙○○同向沿新竹縣芎林鄉○○路
    欲左轉文衡路方向行駛，於行經該交岔路口時，亦疏未注意
    行至無號誌而無交通指揮人員之交岔路口，應注意轉彎車應
    暫停讓直行車先行，而仍貿然通過，丙○○因而閃避不及，
    且未及煞停，其所駕駛之車牌號碼 208-DME號重型機車右側
    車身擦撞甲○○所駕駛之車牌號碼 N3W-363號重型機車左側
    車身，致甲○○、乙○○人車倒地，甲○○因此受有左手第
    5掌骨骨折、左手肘及左膝擦傷3處之傷害；乙○○則受有左
    腳踝骨折、左手肘內側及左膝擦傷 3處之傷害。丙○○於肇
    事後在場等候，且在未為有偵查職權之公務員發覺犯罪前，
    主動向到場處理之員警即新竹縣政府警察局橫山分局警員單
    大龍陳述車禍發生經過，自首接受裁判。
二、案經甲○○、乙○○訴由新竹縣政府警察局橫山分局報告臺
    灣新竹地方法院檢察署檢察官偵查聲請簡易判決處刑。
    理    由
一、證據能力有無之判斷：
    本件公訴人所提出經本院據以認定事實之所有證據方法（包
    含證人之證述與文書證據、物證等證據方法），並無證據證
    明係公務員違背法定程序所取得；又本件公訴人所提出經本
    院據為論斷依據之各項證據方法中，其中告訴人甲○○、乙○○、證人楊式捷於警詢中所為之陳述，雖係屬審判外之陳
    述，依刑事訴訟法第159條第1項之規定原無證據能力。惟被
    告丙○○同意上開證據方法作為證據（本院98年 9月17日準
    備程序筆錄），又本院經審酌上開言詞陳述作成時之情況，
    並無顯然之瑕疵，認為以上開證據方法作為證據應屬適當，
    依刑事訴訟法第 159條之5第1項之規定，應認有證據能力。
    再公訴人所提出經本院據以認定事實之各項公務員職務上所
    製作之文書證據，亦無顯有不可信情況之情形，依刑事訴訟
    法第 159條之4第1款之規定，亦應認有證據能力，先予敘明
    。
二、認定犯罪事實所憑之證據及認定之理由：
(一)、訊據被告丙○○對於上揭時、地駕車肇事致告訴人甲○○、
    乙○○受傷之事實，於本院準備程序及審理中坦承不諱（本
    院卷第31頁至第32頁、第49頁至第51頁），核與告訴人甲○○、乙○○於警詢、偵查中指訴之情節大致相符（偵卷第 9
    頁至第13頁、第45頁至第46頁），並有道路交通事故現場圖
    、道路交通事故調查報告表(一)、(二)各 1份、現場、監視錄影
    翻拍及車損照片共18幀在卷可稽（偵卷第15頁至第17頁、第
    24頁至第32頁、第39頁）。又告訴人甲○○確因本件車禍受
    有左手第5掌骨骨折、左手肘及左膝擦傷3處之傷害、告訴人
    乙○○確因本件車禍受有左腳踝骨折、左手肘內側及左膝擦
    傷 3處等傷害之事實，亦有行政院國軍退役官兵輔導委員會
    竹東榮民醫院診斷證明書 2紙附卷可按（偵卷第49頁至第50
    頁）。
(二)、按汽車行經無號誌之交岔路口應減速慢行，作隨時停車之準
    備且不得超車，又汽車行駛時，駕駛人應注意車前狀況，並
    隨時採取必要之安全措施，道路交通安全規則第93條第 1項
    第 1款、第2款、第94條第3項、第101條第2款分別定有明文
    。被告於前揭時、地駕駛重型機車，自負有上開注意義務，
    而依被告肇事時之路況天候晴、日間自然光線、路面乾燥、
    無缺陷、亦無障礙物且視距良好等情形，並無不能注意之情
    事，有上開道路交通事故調查報告表(一)在卷可稽，被告竟疏
    未注意而貿然超速前行，適告訴人甲○○駕駛車牌號碼N3W-
    363 號重型機車，其後搭載告訴人乙○○，與被告丙○○同
    向沿新竹縣芎林鄉○○路欲左轉文衡路方向行駛，於行經該
    交岔路口時，亦疏未注意行至無號誌而無交通指揮人員之交
    岔路口，應注意轉彎車應暫停讓直行車先行，而仍貿然通過
    ，被告因而閃避不及，且未及煞停，其所駕駛之車牌號碼20
    8-DME號重型機車右側車身擦撞甲○○所駕駛之車牌號碼N3W
    -363號重型機車左側車身，以致肇致本件車禍，足見被告對
    本件車禍之發生確有於彎道超車且超速行駛及未注意車前狀
    況之過失，應甚明確，再本件經送臺灣省車輛行車事故覆議
    鑑定委員會鑑定肇事原因，鑑定結果認被告駕駛重型機車行
    經閃光號誌無動作（視同無號誌）之岔路口，未減速慢行，
    且未注意車前狀況，為肇事次因，此有臺灣省車輛行車事故
    覆議鑑定委員會98年3月31日覆議字第0986201088號函1份在
    卷可稽（偵卷第66頁至第68頁）。據此，告訴人甲○○、乙○○確因本件車禍受有上開傷害，則被告之過失與告訴人甲○○、乙○○所受傷害間，顯確具有相當因果關係。
(三)、關於被害人甲○○與有過失部分：第按，汽車行至無號誌之
    交岔路口，轉彎車應暫停讓直行車先行，道路交通安全規則
    第 102條第1項第2款定有明文。經查，被告與告訴人甲○○
    發生本案車禍之地點為新竹縣芎林鄉○○路及文衡路交岔路
    口，被告係沿新竹縣芎林鄉○○路由北往南方向行駛，告訴
    人甲○○係與被告同向沿新竹縣芎林鄉○○路欲左轉文衡路
    方向行駛，則被告應為直行車，而告訴人甲○○則為轉彎車
    ，揆諸上開規定，告訴人甲○○行經肇事地點之無號誌交岔
    路口時，應讓被告之直行車先行，然告訴人甲○○竟未依規
    定暫停讓被告之直行車先行，就本件車禍之發生自有過失。
    此外，本件經送臺灣省車輛行車事故覆議鑑定委員會鑑定肇
    事原因，鑑定結果認告訴人甲○○駕駛重型機車，行經閃光
    號誌無動作（視同無號誌）之岔路口左轉時，未注意左後側
    來車動態，為肇事主因，此有臺灣省車輛行車事故覆議鑑定
    委員會98年3月31日覆議字第0986201088號函1份附卷可佐（
    偵卷第66頁至第68頁）。惟告訴人甲○○就本件車禍之發生
    雖與有過失，仍不影響被告應負之過失刑事責任，附此敘明
    。
(四)、關於被告是否有符合自首部分：本件係報案人或勤指中心轉
    來資料未報明肇事人姓名，處理人員前往現場處理時，肇事
    人在場，並當場承認為肇事人等情，有新竹縣政府警察局道
    路交通事故肇事人自首情形紀錄表 1份附卷可考（偵卷第22
    頁），足認本件車禍確係由被告在現場等候，並於警員單大
    龍到場後，主動向警員單大龍表明身份並陳述肇事經過，而
    自願接受裁判無訛。從而，被告確符合自首之要件，亦可認
    定。
(五)、綜上，被告上開自白駕車過失肇事，致告訴人乙○○及甲○○受傷等節，核均與事實相符，堪以採信。本案事證明確，
    被告犯行洵堪認定，應依法論科。
三、論罪科刑：
(一)、核被告所為，係犯刑法第284條第1項前段之過失傷害罪。又
    被告以一過失行為，同時肇致告訴人乙○○及甲○○受傷，
    為同種想像競合犯，應依刑法第55條前段之規定，論以一罪
    。另被告於過失傷害犯行未被發覺前，在事故現場等候，並
    於警員到場時主動陳述肇事經過，而自願接受裁判，應依刑
    法第62條前段關於自首之規定，減輕其刑。原審以被告上開
    犯行明確，適用刑事訴訟法第449條第1項前段、第3項、第4
    54條第 1項，刑法第284條第1項前段、第55條前段、第62條
    前段、第41條第 1項前段，刑法施行法第1條之1，量處拘役
    50日，並就上開宣告刑部分諭知如易科罰金之折算標準，核
    其認事用法均無不合，量刑亦屬妥適。
(二)、上訴人依據告訴人請求提起上訴，認被告以一過失行為，同
    時肇致告訴人乙○○及甲○○受傷，又未和解，因認原審判
    決量刑過輕等語，然按刑罰之量定，固屬法院自由裁量之職
    權行使，但仍應審酌刑法第57條所列各款事由及一切情狀，
    為酌量輕重之標準，並非漫無限制。在同一犯罪事實與情節
    ，如別無其他加重或減輕之原因，下級審法院量定之刑，亦
    無過重或失輕之不當情形，則上級審法院對下級審法院之職
    權行使，原則上應予尊重。本件原審判決已考量被告以一過
    失行為，同時肇致告訴人乙○○及甲○○受傷、被告自首之
    犯罪後態度，未能與告訴人達成和解等一切情狀，量處拘役
    50日，並就上開宣告刑部分諭知如易科罰金之折算標準，應
    非過輕，尚無失當之處，上訴人空言爭執原審量刑失衡，執
    詞上訴，難認為有理由，應予駁回。末查，被告已與告訴人
    達成和解，告訴人亦表示同意給予被告緩刑之機會（本院卷
    第33頁、第54頁），再查，被告前未曾因故意犯罪受有期徒
    刑以上刑之宣告，有臺灣高等法院被告前案紀錄表乙份附卷
    可佐，其因一時失慮，致罹刑章，惟於本院已坦承犯罪，復
    與告訴人達成和解，堪認已有悔意，歷此教訓，應知所警惕
    ，信無再犯之虞，因認本案對於被告所宣告之刑，以暫不執
    行為適當，爰併予宣告緩刑2年，以勵自新。
四、據上論斷，應依刑事訴訟法第455條之1第1項、第3項、第36
    8條，刑法第74條第1項第1款，判決如主文。
本案經檢察官陳瑞仁到庭執行職務。
中    華    民    國    98    年    10    月    29    日
                刑事第二庭審判長法  官    賴淑敏
                                法  官    林惠君
                                法  官    楊數盈
以上正本證明與原本無異。
本件不得上訴。
中    華    民    國    98    年    10    月    29    日
                                書記官    陳麗麗
附錄本案論罪科刑法條全文：
刑法第284條第1項
因過失傷害人者，處6月以下有期徒刑、拘役或 500元以下罰金，
致重傷者，處1年以下有期徒刑、拘役或500元以下罰金。


司法院資訊處製作；財團法人民間司法改革基金會備份。
